【裁判字號】    89,台上,2134
【裁判日期】    890922
【裁判案由】    返還價金
【裁判全文】
最高法院民事判決                              八十九年度台上字第二一三四號
    上  訴  人  甲○○○
    訴訟代理人  陳昆明律師
    被 上訴 人  寶成建設股份有限公司
    法定代理人  林常榮
    被 上訴 人  福信建設股份有限公司
    法定代理人  林常榮
    共      同
    訴訟代理人  蔡良靜律師
右當事人間請求返還價金事件，上訴人對於中華民國八十八年六月一日臺灣高等法院
第二審判決（八十七年度上字第二九○號），提起上訴，本院判決如左：
    主  文
上訴駁回。
第三審訴訟費用由上訴人負擔。
    理  由
本件被上訴人寶成建設股份有限公司法定代理人由林新發變更為林常榮，林常榮已依
法聲明承受訴訟，合先明。
上訴人主張：伊於民國八十三年八月二日因相信被上訴人之廣告宣傳，而向被上訴人
購買「陽明山國家山莊」Ｂ區編號一七號別墅一戶（下稱系爭房屋）及其基地，已繳
房屋價金新台幣（下同）九十七萬元，土地價金八十九萬元。系爭房屋結構體初成後
，伊發現其緊臨一座違建鐵皮屋，自有專屬庭園僅係一小片作為車道之前庭及狹窄之
後院，且周圍房舍密集，比鄰房屋間距離狹窄，圍牆外道路上可窺見一樓之「溫泉浴
場」，建物之樓梯狹窄僅容一人，室內格局及空間，未見其格調，與廣告上形容者不
同，更無景觀可言；另系爭房屋五樓之配置及建材與建築設計圖不符，被上訴人未在
頂樓設置溫泉浴池，而將浴池建於一樓，五樓則成一大約三坪之小房間，其前後兩面
牆係木板材質之牆壁，非鋼筋混凝土牆，顯係違建；且五樓之窗戶竟開在約一‧六公
尺高度以上，坐在室內無法看到外面景色，亦無如契約之附圖顯示有可到屋外樓頂透
氣之陽台；又系爭房屋一樓屋後四公尺遠之圍牆與鄰地等高，鄰地則為向外往高處延
伸之斜坡，向下對系爭房屋一、二樓均一覽無遺，毫無安全性；此外，被上訴人未依
廣告說明提供溫泉游泳池俱樂部，顯違反兩造所訂買賣契約之約定，並有廣告不實之
情形，伊自得依兩造間訂立之系爭房地買賣契約之約定解除契約，請求加倍返還已付
之價金等情，求為命被上訴人寶成建設股份有限公司給付伊一百七十八萬元，被上訴
人福信建設股份有限公司給付伊一百九十四萬元，及均加計自八十六年七月二十七日
起按法定利率計算利息之判決。
被上訴人則以：上訴人應繳付之土地款及房屋款均自第七期起即未繳付，伊於八十五
年七月二十六日及同年十一月一日以存證信函限期催告上訴人繳款，上訴人逾期仍未
繳付，伊已於八十六年三月二十六日解除系爭房地買賣契約，沒收上訴人已繳之價款
充作違約金。系爭房屋並無上訴人主張之瑕疵，且銷售廣告亦無違反公平交易法第二
十一條規定之情形；上訴人起訴時系爭房屋尚未完工，瑕疵擔保責任尚未發生，上訴
人不得解除契約等語，資為抗辯。
原審以：上訴人主張伊於八十三年八月二日向被上訴人購買系爭房屋及其基地，已繳
付房屋價金九十七萬元，土地價金八十九萬元等情，為被上訴人所不爭，並有預定建
物買賣合約書、土地買賣合約書及分期付款表為證，堪認為真實。上訴人雖主張系爭
房屋與當初被上訴人廣告上所述之品質不同，且與建造執照內容不符，有前述瑕疵，
顯已違約云云。惟查，被上訴人於其廣告上所為「天籟」、「四周山林景緻環繞，每
一個角落都呈現著大自然最豐沛的原創力」、「像被捧在綠蔭中細細呵護的天籟」、
「有著靜謐清朗與厚實林相，豐富的自然生態給都會人更清新的視野刺激」、「一座
深藏在心靈裡的桃花源」、「一座改變大台北五二○萬人生活方式的新陽明山社區」
、「尋求更壯闊的新景觀視野」、「陽明山最引人矚目的主角－天籟」、「天籟靜靜
停泊在一一○○○公頃的樹海綠茵裡」、「給生活回歸原始的憩點」、「天籟不單單
是一個四方水泥盒子而己」、「社區內部以自然意象的植栽或舖面，讓社區與四周環
境的山水景觀一氣呵成」、「以草皮廣場為鄰居間的綠籬」、「建築只是天籟的配角
，環境才是天籟的主角」、「國家級的休閒別墅，獻給愛山愛水的自然隱仕」、「沒
有樓大廈會擋住你的視線」等記載，均僅為對系爭房屋坐落之大自然景觀之描述，尚
難認係有關房屋給付之具體內容。又系爭房屋後方之鐵皮屋存在，縱影響視野，惟該
鐵皮屋於系爭買賣契約訂立時尚未存在，且非被上訴人所建造，其所坐落之土地亦非
被上訴人所有，自無廣告不實可言。又該鐵皮屋及其土地之處分，未在被上訴人依系
爭買賣契約給付之範圍，乃兩造所得預見，且台北縣政府已查復於八十八年四月十五
日將該鐵皮屋列為Ｃ類六組拆除順序之違章建築，則上訴人以鐵皮屋之存在為由，主
張被上訴人違反契約之約定，自屬無據。次查上訴人所購買之系爭房屋位於Ｂ區建築
，依附於系爭契約之Ｂ區別墅平面圖冊所示，系爭房屋所屬之溫泉浴池，自訂約之始
即設計於一樓，五樓即頂樓為一小房間，並無上訴人所稱將溫泉浴池設計於頂樓，
建築於一樓，五樓以違建小房間代之之情形，上訴人此部分主張，殊不足取。又查上
訴人主張系爭房屋五樓以木板材質為牆壁之小房間，與建造執照之內容不符，及周圍
房舍密集、建物本身樓梯狹窄等，均有違契約之約定乙節，經向臺北縣政府工務局調
閱系爭房屋建造執照及竣工後之使用執照所附平面圖示，並無何不符之處；再查上訴
人稱建築於一樓之溫泉浴池及二樓房屋可由圍牆窺得內部情形，毫無隱私云云，惟系
爭房屋係位於全區最外側而緊鄰他人之土地，上訴人亦自陳於訂約之時亦曾至現場參
觀，則位於最外側之房屋，其內部之陳設及活動之情形，果不自該房屋內部以其他裝
潢設施加以掩蔽，本即易自外觀察得知，此尤以位置較低之房屋為然；又兩造間就系
爭房屋屋後之圍牆高度或一樓屋後之景觀並無具體約定，上訴人所購買之系爭房屋所
處之地形係一緩坡，被上訴人於興建房屋之時，對坡地加以整理，使之平坦便於工事
進行，且系爭房屋屋後道路與系爭房屋間遍生灌木及花草，阻隔由該道路直接窺探系
爭房屋之視野，故並無如上訴人所述，自外一覽無遺之情形，是上訴人據此主張被上
訴人違約，亦不足取。末查系爭買賣契約第十五條第八項第一款約定：「甲方（即上
訴人）承認訂購時已受告知本社區銷售廣告所提之『和風俱樂部』（係暫定之名稱，
日後由經營者自行決定其名稱及合法營業項目）係他人（第三者）日後自行出資籌備
經營之私人事業，並非本社區之公共設施或設備，俱樂部經營者有獨立自主之經營權
」，廣告中亦強調：「本說明書照片取自箱根小涌園及日本各大休閒俱樂部，將做為
天籟和風俱樂部日後規劃之參考，和風育樂公司並保有配置規劃修正權」，故該俱樂
部並非上訴人購買及分攤之公共設施，而係由第三人經營，被上訴人對該設施項目並
無對上訴人負給付義務，上訴人自不得以該俱樂部有某項設施未施作而主張被上訴人
違約。綜上所述，被上訴人無違約情事，從而，上訴人主張解除買賣契約，請求被上
訴人加倍返還已付之價款，即不應准許云云，爰維持第一審所為上訴人敗訴之判決，
駁回其上訴，經核於法並無不合。
按消費者保護法第二十二條規定企業經營者應確保廣告內容之真實，其對消費者所負
之義務不得低於廣告之內容；消費者保護法施行細則第二十三條亦規定所稱廣告，係
指利用電視、廣播、影片、幻燈片、報紙、雜誌、傳單、海報、招牌、牌坊、電話傳
真、電子視訊、電子語音、電腦或其他方法，可使不特定多數人知悉其宣傳內容之傳
播，故預售屋之建商以廣告內容誘發客戶預購房屋者，依上開規定，其對消費者所負
義務自不得低於廣告之內容，原審指兩造間所訂立之買賣契約，並無將廣告列為契約
之一部之約定，難以廣告內容作為契約之一部云云，其立論固欠周延，惟原審既依被
上訴人所為廣告內容，認被上訴人於廣告上所為用語均僅為對系爭房屋坐落之大自然
景觀之描述，非有關房屋給付之具體內容，且被上訴人為廣告時，系爭房屋後方並無
鐵皮屋存在，該鐵皮屋非被上訴人建造，其所坐落之土地亦非被上訴人所有，認定被
上訴人無廣告不實可言，並說明被上訴人所建造之系爭房屋並無與建造執照及使用執
照所附平面圖不符之情形，顯已對被上訴人所為廣告內容予以審酌，其贅述廣告內容
非契約之一部分，核與判決之結果無涉，上訴人謂原判決違反上開消費者保護法規定
，顯違背法令云云，尚無可取。其餘上訴論旨，仍執陳詞，指摘原判決不當，聲明廢
棄，不能認為有理由。
據上論結，本件上訴為無理由。依民事訴訟法第四百八十一條、第四百四十九條第一
項、第七十八條，判決如主文。
中      華      民      國    八十九    年      九      月    二十二    日
                              最高法院民事第七庭
                                  審判長法官  吳  正  一
                                        法官  謝  正  勝
                                        法官  劉  福  來
                                        法官  高  孟  焄
                                        法官  曾  煌  圳
      右正本證明與原本無異
                                              書  記  官
中      華      民      國    八十九    年      十      月      七      日


司法院資訊處製作；財團法人民間司法改革基金會備份。
